臺灣高等法院臺南分院民事判決
109年度上字第360號
上  訴  人  蔡束婉  
訴訟代理人  林建豐  
被 上訴 人  鄭舜哲  
訴訟代理人  張峰瑞  
複 代理 人  宋光榮  
上列當事人間請求損害賠償事件，上訴人對於中華民國109年10
月15日臺灣嘉義地方法院108年度訴字第141號第一審判決提起一
部上訴，本院於110年12月22日言詞辯論終結，判決如下：
    主  文
原判決關於駁回上訴人後開第二項之訴，及該訴訟費用（除確定
部分外）部分之裁判均廢棄。
被上訴人應再給付上訴人新臺幣236,638元，及自民國109年9月2
3日起至清償日止，按年息百分之五計算之利息。
其餘上訴駁回。
第一審（除確定部分外）、第二審訴訟費用，由被上訴人負擔二
十分之三，餘由上訴人負擔。
    事實及理由
壹、程序方面：
一、按本於道路交通事故有所請求而涉訟者，不問其標的金額或
    價額一律適用簡易程序，民國110年1月20日公布並於同年月
    22日生效之民事訴訟法第427條第2項第11款定有明文。又依
    民事訴訟法施行法第4條之1規定：「修正之民事訴訟法簡易
    訴訟程序，依本施行法第12條第10項公告施行後，於修正前
    已繫屬之事件，其法院管轄權及審理程序依下列之規定：一
    、未經終局裁判者，適用修正後之規定。二、曾經終局裁判
    者，適用修正前之規定。」查本件原判決於109年10月15日
    宣判，於前揭修正之民事訴訟法生效時，已有終局裁判，是
    依上開規定，應適用修正前之規定，即應適用通常訴訟程序
    為裁判。
二、次按民事訴訟採處分權主義，原告就同一訴訟標的法律關係
    下之不同請求項目間，在原應受判決事項聲明之範圍內，將
    請求金額予以流用，非法所不許。查上訴人於原審請求與其
    上訴範圍有關之損害賠償項目及金額如附表1所示，原審為
    其一部勝訴、一部敗訴之判決，上訴人就如附表2所示之損
    害賠償項目及金額，提起一部上訴，核係於同一侵權行為損
    害賠償法律關係，就不同請求項目間為金額之流用，而未逾
    原應受判決事項聲明之範圍，非屬「將原訴變更或追加他訴
    」之情形，合先敘明。
貳、實體方面：
一、上訴人主張：被上訴人於107年1月24日上午11時58分許，駕
    駛車牌號碼000-0000號自用小貨車（下稱系爭小貨車），沿
    嘉義縣○○鄉○○村○○路由東往西方向行駛，行經○○路000號建
    物前、靠右暫停於路邊、欲向左迴轉至對向時，竟疏未注意
    看清來往車輛即貿然向左迴轉。適有蔡佩珊騎乘車牌號碼00
    0-000號普通重型機車（下稱系爭機車），後座搭載上訴人
    同向在後駛至，因煞車不及，蔡佩珊所騎乘系爭機車前車頭
    與被上訴人駕駛之系爭小貨車左後車尾發生碰撞，因而人車
    倒地（下稱本件車禍事故），致上訴人受有左側膝撕裂傷、
    左膝前十字韌帶撕裂等傷害（下稱系爭傷害），因此受有如
    附表2所示合計新臺幣（下同）2,253,068元之損害，扣除原
    審判准451,866元、被上訴人已給付25萬元及強制汽車責任
    保險（下稱強制險）保險給付33,720元後，被上訴人應再賠
    償1,517,482元等情。爰依侵權行為損害賠償法律關係，求
    為命被上訴人再給付1,517,482元並加計自民事訴之變更追
    加狀繕本送達翌日起算之法定遲延利息之判決（上訴人於原
    審請求被上訴人給付4,472,979元本息，原審為上訴人一部
    勝訴、一部敗訴之判決，上訴人就其敗訴部分提起一部上訴
    ）。並上訴聲明：㈠原判決關於駁回上訴人後開第2項之訴及
    該部分訴訟費用負擔之裁判均廢棄。㈡被上訴人應再給付上
    訴人1,517,482元，及自109年9月17日追加聲明狀繕本送達
    翌日即109年9月23日起至清償日止，按年息百分之5計算之
    利息。
二、被上訴人則以：上訴人因本件車禍事故受傷，嗣經中國醫藥
    大學附設醫院（下稱中醫大）重新鑑定其勞動能力減損比例
    為8%，其鑑定結果為公允而可採用。又上訴人不能工作休養
    期間應以3個月為適當，且其已達最佳醫療狀態，後續復健
    治療幫助不大，應無必要。另其主張左膝前十字韌帶重建手
    術費用，該手術非將來必定發生且必要之醫療行為，不應准
    許。被上訴人對於原審准許上訴人請求醫療費用33,761元、
    交通費用15,136元、不能工作損失90,000元、精神慰撫金98
    ,000元部分及勞動能力減損損失377,741元範圍內不爭執，
    但應扣除強制險保險給付及被上訴人已給付25萬元部分金額
    ，至其逾此部分之請求為無理由等語，資為抗辯。並答辯聲
    明：上訴駁回。
三、兩造不爭執事項：
  ㈠被上訴人於107年1月24日上午11時58分許，駕駛系爭小貨車
    沿嘉義縣○○鄉○○村○○路由東往西方向行駛，行經○○路000號
    建物前、靠右暫停於路邊、欲向左迴轉至對向時，本應注意
    汽車迴車前，應暫停並顯示左轉燈光或手勢，看清無來往車
    輛，始得迴轉，而依當時天候晴、日間自然光線、柏油路面
    乾燥、無缺陷、無障礙物、視距良好等情，並無不能注意之
    情事，竟疏未注意看清來往車輛即貿然向左迴轉，適有蔡佩
    珊騎乘系爭機車後座附載上訴人，同向在後駛至，煞車不及
    ，蔡佩珊所騎乘系爭機車之前車頭乃與被上訴人系爭小貨車
    之左後車尾發生碰撞，因而人車倒地，致上訴人受有系爭傷
    害。
  ㈡交通部公路總局嘉義區監理所嘉雲區車輛行車事故鑑定會鑑
    定意見書認定：依道路交通事故現場圖、照片、道路交通事
    故調查報告表，被上訴人駕駛系爭小貨車疏未注意左後來車
    ，並讓行進中之車輛優先通行，於未看清無來往車輛時，即
    貿然自路旁起駛、往左迴車，適同向機車行駛至，致二車碰
    撞肇事。故被上訴人駕駛系爭小貨車，行經道路中央劃設有
    分向線之路段，由路旁起駛往左迴車，未讓行進中之車輛優
    先通行，為肇事原因；蔡佩珊騎乘系爭機車，無肇事因素。
    兩造對於被上訴人應負全部過失責任不爭執。
  ㈢上訴人車禍受傷前從事工作為美髮設計師，無薪資收入證明
    ，兩造同意以30,000元月薪計算上訴人因受傷不能工作期間
    之薪資損害。
  ㈣上訴人請求賠償交通費支出部份，前往大林慈濟醫院，兩造
    同意以來回一趟530元計算。
  ㈤被上訴人於刑事案件審理期間已賠償給付上訴人25萬元。
  ㈥上訴人因本件車禍事故，已獲理賠強制險保險金合計424,910
    元，其中醫療費用金額為54,910元，失能給付金額為37萬元
    。
  ㈦依中醫大110年8月2日院醫行字第1100011030號函送鑑定意見
    書，其鑑定意見詳如本院卷第369至371頁所示。
四、兩造爭執事項：
　㈠上訴人所受左膝前十字韌帶撕裂傷是否已癒合？有無造成提
    早退化病變為關節炎及外傷後疼痛症候群，及合併左膝股骨
    骨髓內水腫症狀之傷害？
  ㈡上訴人因本件車禍事故所受不能工作損失為若干？
  ㈢上訴人因本件車禍事故所致勞動能力減損比例為若干？　 
  ㈣上訴人依侵權行為損害賠償法律關係，請求被上訴人再給付1
    ,517,482元【計算式：上訴人請求如附表2所示損害賠償金
    額合計2,253,068元－上訴人已領取強制險保險金33,720元－
    被上訴人已賠償25萬元－原審判准如附表2所示損害項目中之
    451,866元（即醫療費用33,761元、交通費用15,136元、不
    能工作損失90,000元、勞動能力減損214,969元、精神慰撫
    金98,000元〔見原判決第24頁〕）＝1,517,482元】，有無理由
    ？
五、本院之判斷：
　㈠按因故意或過失，不法侵害他人之權利者，負損害賠償責任
    ；不法侵害他人之身體或健康者，對於被害人因此喪失或減
    少勞動能力或增加生活上之需要時，應負損害賠償責任；不
    法侵害他人之身體、健康、名譽、自由、信用、隱私、貞操
    ，或不法侵害其他人格法益而情節重大者，被害人雖非財產
    上之損害，亦得請求賠償相當之金額；民法第184條第1項前
    段、第193條第1項及第195條第1項前段分別定有明文。次按
    行車起駛前應顯示方向燈，注意前後左右有無障礙或車輛行
    人，並應讓行進中之車輛行人優先通行；汽車迴車前，應暫
    停並顯示左轉燈光或手勢，看清無來往車輛，並注意行人通
    過，始得迴轉，道路交通安全規則第89條第1項第7款及第10
    6條第5款亦分別定有明文。本件依前述兩造不爭執事項㈠所
    載之事實，可知被上訴人駕駛系爭小貨車，本應遵守前揭道
    路交通安全規則所課予駕駛人之注意義務，而依當時天候晴
    、日間自然光線、柏油路面乾燥、無缺陷、無障礙物、視距
    良好等情，並無不能注意之情事，竟疏未注意看清來往車輛
    即貿然向左迴轉，因而發生本件車禍事故，致上訴人受有系
    爭傷害。據此可認，被上訴人就本件車禍事故之發生確具有
    過失，且其過失行為與上訴人所受系爭傷害結果間，具有相
    當因果關係，並應負全部肇事責任。
  ㈡上訴人主張其所受左膝前十字韌帶撕裂傷尚未癒合，造成其
    提早退化病變為關節炎及外傷後疼痛症候群，及合併左膝股
    骨骨髓內水腫症狀之傷害等情；為被上訴人所否認，並以前
    揭情詞置辯。經查：
　⒈原審為釐清上訴人因本件車禍事故所受傷害情形，檢附上訴
    人受傷後先後前往佛教慈濟醫療財團法人大林慈濟醫院（下
    稱大林慈濟醫院）、林恒文診所、信昌中醫診所治療及復健
    之相關病歷資料，囑託國立成功大學醫學院附設醫院（下稱
    成大醫院）進行鑑定，經該院參酌上訴人於他院及該院門診
    、諮詢及影像檢查後，作成：「（上訴人是否達到最佳醫療
    改善及日後可能產生之後遺症？）上訴人於本件車禍事故發
    生後持續接受復健治療至今，症狀有所改善，且有磁振造影
    檢查佐證其前十字韌帶撕裂已癒合，合理推測在未來1年中
    ，即使繼續接受復健等治療，其病情可能不會有明顯的進步
    ，目前應已達最佳醫療改善。然而，根據文獻記載，近半數
    的前十字韌帶撕裂的病患，無論是否接受治療，在受傷發生
    10至15年後，將產生創傷後膝關節炎。依據上訴人於109年1
    月15日接受的左膝磁振造影檢查，並無發現膝關節炎，但日
    後因此次事故產生膝關節炎的可能性仍存在。」、「（上訴
    人左膝前十字韌帶撕裂是否已癒合的爭議？）上訴人於109
    年1月15日於成大醫院接受左膝磁振造影檢查後，曾於109年
    3月10日將影像提供大林慈濟醫院骨科醫師，該醫師出具診
    斷證明書表示：根據目前核磁共振攝影檢查結果，上訴人左
    膝仍有左膝前十字韌帶撕裂存在。考量不同醫師判讀影像的
    可能差異，以及左膝磁振造影檢查在診斷左膝前十字韌帶撕
    裂上的敏感性及特異性：⑴成大醫院影像科醫師依據影像作
    出無前十字韌帶撕裂的報告，由於無法得知外院骨科醫師依
    據為何，為本次評估之限制；⑵磁振造影檢查的敏感性及特
    異性文獻指出，磁振造影檢查的敏感性為87%、特異性為90%
    ，若上訴人有前十字韌帶撕裂，但磁振造影檢查結果是沒有
    的機率（偽陽性）為13%，機率不高。故將上訴人診斷為『左
    膝前十字韌帶撕裂，已癒合』」之鑑定意見（見原審卷二第2
    3至39頁成大醫院109年4月22日成附醫秘字第1090007640號
    函附病情鑑定報告書、成大醫院職業及環境醫學部永久性障
    害及工作能力減損評估報告〔下稱成大醫院鑑定報告〕）。
　⒉又成大醫院嗣就其鑑定報告認定上訴人韌帶撕裂已癒合，但
    大林慈濟醫院109年3月10日核磁共振攝影檢查結果，則認病
    灶仍存在，雙方結論為何不同之疑義，補充：「109年1月15
    日上訴人於該院接受左膝磁振造影檢查，報告顯示無前十字
    韌帶撕裂，惟109年2月14日上訴人於大林慈濟醫院接受磁振
    造影檢查，報告顯示左側前十字韌帶部分撕裂。上述兩次磁
    振造影檢查結果不同之原因可能為：⑴兩次磁振造影檢查間
    病人之病況有變化，而造成檢查結果不同；⑵兩次磁振造影
    檢查間病人病況未有變化，惟因磁振造影檢查本身準確率並
    非百分之百，而造成檢查結果不同；⑶兩次磁振造影檢查間
    病人病況未有變化，惟因不同醫師於判讀影像上有不同標準
    及依據，而造成檢查結果不同。本案上訴人磁振造影影像之
    前十字韌帶連續性皆存在，惟因影像訊號較差，此訊號較差
    係代表韌帶已癒合抑或是病灶仍存在，會因不同醫師之診斷
    標準而有所不同。」之鑑定意見（見原審卷二第267至291頁
    成大醫院109年7月28日成附醫秘字第1090014769號函附病情
    鑑定報告書〔下稱成大醫院補充鑑定報告〕）。
　⒊上訴人質疑成大醫院鑑定報告及補充鑑定報告之正確性，並
    提出大林慈濟醫院109年9月1日、109年9月15日、109年9月2
    2日、109年10月27日醫療診斷證明書內容記載略以：「上訴
    人於107年7月26日核磁共振發現左膝前十字韌帶撕裂，於10
    9年3月10日於門診追蹤，根據目前核磁共振攝影檢查結果，
    仍有上述病灶存在」、「上訴人因左膝前十字韌帶撕裂、左
    側股骨骨髓內水腫、左膝創傷後關節炎、外傷後疼痛症候群
    原因，於109年9月22日至神經科門診就診，宜定期追蹤治療
    」、「上訴人於109年9月1日、109年9月15日及109年10月27
    日至門診追蹤治療，目前左膝關節遺存運動失能，因左膝症
    狀可能持續反覆發生，患肢須避免負重及久站，病患須避免
    從事負重及久站之工作，宜長期復健治療及門診追蹤。目前
    左膝活動範圍：伸直至20度，彎曲至90度，生理活動範圍70
    度。」等語為憑（見原審卷三第105、281、283頁、本院卷
    第23頁）。
　⒋本院嗣依上訴人之聲請，檢送全卷電子卷證光碟（含上訴人
    提出之診斷證明書及大林慈濟醫院函送上訴人之病歷資料）
    、上訴人110年4月28日民事調查證據聲請狀及附件，囑託中
    醫大進行鑑定，經該院參照上開鑑定資料及根據：「上訴人
    【目前症狀】：左膝關節無法伸直有痠痛感，左小腿緊繃，
    無法久站或長時走動。【臨床檢査】：左膝關節運動範圍5-
    135°(正常：120°)。前拉測試（ant drawer test）：+-大
    腿腿圍（在膝上15公分處）：右大腿52.5公分、左大腿52.5
    公分；小腿腿圍（在膝下10公分處）：右小腿35公分、左小
    腿34.5分。無肌肉萎縮現象。【左膝核磁共振檢査】：107.
    7.5（大林慈濟）：⑴膕肌半月板纖維束撕裂傷；⑵前十字韌
    帶撕裂傷。109.1.15（成大）：前十字韌帶無撕裂傷（可能
    曾有部分撕裂傷但已癒合）。109.2.14（大林慈濟）：⑴股
    骨内髁軟骨下骨髓水腫；⑵前十字韌帶部分撕裂傷。110.6.2
    4（中醫大）：⑴疑前十字韌帶部分撕裂；⑵疑外側半月狀軟
    骨前角及内側半月狀軟骨後角撕裂；⑶輕微膝關節腔積液；⑷
    股骨内髁骨髓水腫。【左膝X光檢査】：110.6.23（中醫大
    ）：左膝關節腔輕微狹窄；髕骨位置正常。綜合上述各家醫
    院之檢查報告，上訴人應有以下較不具爭議之診斷：左膝關
    節前十字韌帶撕裂傷，遺有膝關節不穩定、輕微膝關節炎」
    之病情概要，而作成「上訴人自受傷至今已三年多，依據以
    上所述，上訴人之前十字韌帶部分撕裂傷應已達理想之修復
    狀態。上訴人自受傷至目前已接受一段長時間之復健…仍有
    左膝關節痠痛感，無法伸直，左小腿緊繃，無法久站或長時
    間走動之症狀，此情況可能與遺有左膝關節不穩定及左膝關
    節退化關節炎有所關連，針對左膝前十字韌帶部分撕裂傷之
    修復日後繼續復健之幫助不大，但針對遺有膝關節不穩定及
    膝關節退化關節炎等相關之痠痛不適症狀可依當時症狀之輕
    重尋求相關之醫療診治或復健，並且如同成大醫院鑑定報告
    最後建議所述，亦建議上訴人以後若復健可依自身體能及耐
    受能力進行下肢肌力之訓練以抗衡膝關節不穩定及預防膝關
    節退化關節炎之惡化。」之鑑定意見（見本院卷第365至379
    頁中醫大110年8月2日院醫行字第1100011030號函附鑑定意
    見書〔下稱中醫大鑑定報告〕）。
　⒌本院斟酌兩造之陳述，及綜合上開醫院之診斷暨鑑定意見，
    認上訴人因本件車禍事故所受左膝前十字韌帶撕裂之傷害，
    於治療過程中，曾有左側股骨骨髓內水腫、左膝創傷後關節
    炎、外傷後疼痛症候群等症狀，嗣經治療後，其前十字韌帶
    部分撕裂傷應已達理想之修復狀態，惟仍遺有左膝創傷後輕
    微膝關節炎、膝關節不穩定之障害，並會感到疼痛。從而，
    兩造上開主張或抗辯，均非全然可採。
　㈢準此，上訴人因本件車禍事故而受有系爭傷害，嗣經治療，
    惟仍遺有左膝創傷後輕微膝關節炎、膝關節不穩定之障害，
    並有外傷後疼痛症候群症狀，則其本於侵權行為損害賠償法
    律關係，請求被上訴人賠償其所受之損害，於法有據。茲就
    上訴人請求賠償如附表所示之項目及金額，分別審酌如下：
　⒈上訴人主張其因本件車禍事故受傷，致其1年無法工作（107
    年1月24日至108年1月23日)，以每月薪資3萬元計算，受有
    無法工作之損失36萬元乙節；經被上訴人抗辯：上訴人不能
    工作休養期間應以3個月為適當等語。經查：
    ⑴原審就上訴人因本件車禍事故所受傷勢，檢附前述病歷資
      料，囑託成大醫院就「上訴人受傷前從事美髮工作（設計
      師)，依其傷勢及癒後情形以觀，約須休養多久，始能回
      復從事美髮工作？」事項進行鑑定，經該院作成：「上訴
      人受傷前從事美髮工作，依該工作型態及狀況，工作職務
      體能需求屬輕度。因美髮工作並非高強度之運動，一般而
      言休養3個月即可，雖可能造成勞動能力減損，但應不影
      響美髮工作」、「綜合病史詢問、理學檢查、影像學檢查
      ，評估上訴人車禍後相關障害主要診斷為：左膝前十字韌
      帶撕裂，已癒合，殘留左側膝關節不穩定」之鑑定意見（
      見成大醫院鑑定報告）。
  　⑵又原審就上訴人提出大林慈濟醫院109年3月10日診斷證明
      書，所為「依上訴人左膝十字韌帶撕裂是否癒合、病灶是
      否仍存在之結果，是否會影響其不能工作期間之判斷？倘
      依大林慈濟醫院109年3月10日診斷證明書，建議上訴人宜
      再休養半年，不宜久站負重工作，而上訴人從事美髮工作
      ，大部分時間均需站立，其不能工作期間是否（較鑑定結
      果3個月）應更長？」之質疑，囑請成大醫院為補充鑑定
      ，業經該院作成：「十字韌帶撕裂與否主要影響運動功能
      ，對於一般日常生活如走路及站立等影響有限。依據參考
      資料1，前十字韌帶受傷後，平均能於第9週回到工作，第
      20週回到運動場。而根據參考資料2，SouthShore骨科醫
      院對於前十字韌帶撕裂之復健治療，可以回到工作場合的
      時間，若為坐於辦公室之工作者需1週的時間，若為負重
      工作者約需6至8週，另外約需8至10週才能開始運動。因
      此，針對前十字韌帶損傷之患者，休養時間一般3個月時
      間即可」等語（見成大醫院補充鑑定報告）。
  　⑶上訴人質疑成大醫院鑑定報告及補充鑑定報告之正確性，
      並提出大林慈濟醫院108年2月12日慈醫大林文字第108023
      1號函附病情說明書記載：「上訴人於107年1月29日及107
      年2月5日至整形外科門診，於107年7月5日及107年7月26
      日至骨科門診。若有適當治療復健，可能休養約一年，行
      走能力可有進步。」等語（見原審卷一第27至29頁）、10
      9年10月27日醫療診斷證明書內容記載略以：「上訴人於1
      07年7月26日核磁共振發現左膝前十字韌帶撕裂，宜居家
      休養及持續復健半年至108年2月，不宜久站工作。之後10
      8年2月19日及108年3月12日至門診治療，因左膝症狀持續
      ，宜再休養復健半年至108年8月，不宜久站工作。」等語
      （見本院卷第23頁）為憑。惟觀諸大林慈濟醫院上開診斷
      證明書之記載，並非謂上訴人完全不能工作，僅是建議不
      宜久站工作，若有適當治療復健，可能休養約一年，行走
      能力可有進步。是上訴人主張其受傷後不能工作期間為一
      年，尚難遽採。
  　⑷本院參酌兩造之陳述、上開醫院之診斷及鑑定意見，暨中
      醫大根據前開相關資料，所為：「上訴人自受傷至今已三
      年多，依據以上所述，上訴人之前十字韌帶部分撕裂傷應
      已達理想之修復狀態。上訴人自受傷至目前已接受一段長
      時間之復健（所附光碟片之文獻記載報告前十字韌帶損傷
      保守治療之復健約需半年，手術治療後之復健約需半年至
      壹年），但其仍有左膝關節痠痛感，無法伸直，左小腿緊
      繃，無法久站或長時間走動之症狀，此情況可能與遺有左
      膝關節不穩定及左膝關節退化關節炎有所關連，針對左膝
      前十字韌帶部分撕裂傷之修復日後繼續復健之幫助不大。
      」之鑑定意見（見中醫大鑑定報告），可知前十字前韌帶
      撕裂之治療方式，大致可區分為保守治療及手術治療兩種
      方式，而上訴人受傷前從事美髮工作，依其工作型態及狀
      況，工作職務體能需求屬輕度，其採用保守治療方式（復
      健治療），依此可認其約需半年之休養復健期間，應可回
      到職場工作，僅係工作中應視體能適當調配站立時間，並
      適度休息。再者，上訴人因左膝前十字韌帶撕裂傷，雖造
      成外傷後疼痛症候群，並遺有左膝創傷後輕微關節炎及膝
      關節不穩定之障害，惟該障害導致終身工作能力（勞動能
      力）減損之影響部分，應屬另一問題（詳如後述），尚難
      認係屬不能工作期間之損害。從而，上訴人主張其不能工
      作期間為1年，另被上訴人抗辯上訴人不能工作期間為3個
      月，均非可採。
    ⑸依上所述，上訴人因系爭傷害，致不能工作期間為6個月，
      以每月薪資3萬元（見兩造不爭執事項㈢）計算，其不能工
      作之損失應為18萬元（計算式：3萬元×6＝18萬元)。是以
      ，上訴人請求不能工作損失於18萬元範圍內，要屬有據；
      至逾此範圍之請求，尚難准許。
　⒉上訴人主張其因系爭傷害而遺有身體機能失能之障礙，依勞
    工保險失能給付標準附表第10等級失能認定基準，其減少勞
    動能力比例應為18%，故被上訴人應賠償其因此所受減損勞
    動能力之損害694,983元乙節；業經被上訴人抗辯：依中醫
    大鑑定報告，上訴人勞動能力減損比例應為8%等語。經查：
　　⑴原審囑託成大醫院鑑定上訴人永久性障害及工作能力減損
      評估，經該院根據上訴人鑑定當時症狀、理學檢查其左側
      膝關節交界處壓痛、彎曲時有捻髮音、無腫脹、變形或長
      短腳、步態正常，另評估其腿圍、關節活動度、四肢肌力
      及其他理學檢查；並經綜合功能性能力評估測試結果，上
      訴人各高度負重能力為5公斤，屬於輕度負重層級；行動
      能力的百分比小於1%；平衡及行動能力不佳，整體姿勢維
      持屬於表現不佳等級，此狀況可能影響日常生活與工作能
      力；另參酌上訴人在大林慈濟醫院及該院影像檢查及檢驗
      結果，其於109年1月15日接受左膝磁振造影檢查，追蹤側
      前十字韌帶的傷勢，發現已無前十字韌帶撕裂，可能曾有
      部分撕裂，推測應已癒合；綜合病史詢問、理學檢查、影
      像學檢查，評估上訴人車禍後相關障害主要診斷為：「左
      膝前十字韌帶撕裂，已癒合，殘留左側膝關節不穩定」。
      又關於障害評估及失能評估部分為：①是否達到最佳醫療
      改善及日後可能產生之後遺症：該院採用「勞工保險失能
      年金給付個別化專業評估作業－美國醫學會永久性障害評
      估指南」與「勞工保險失能年金給付個別化專業評估作業
      －加州永久性失能評估」，強調受評估個案需達到最佳醫
      療改善。上訴人於本件車禍事故發生後持續接受復健治療
      至今，症狀有所改善，且有磁振造影檢查佐證前十字韌帶
      撕裂已癒合，合理推測在未來1年中，即使繼續接受復健
      等治療，其病情可能不會有明顯進步，目前應已達最佳醫
      療改善。然而，根據文獻記載，近半數的前十字韌帶病患
      ，無論是否接受治療，在受傷發生10至15年後，將產生創
      傷後膝關節炎，因此上訴人日後因此次事故產生膝關節炎
      的可能性仍存在。②左膝前十字韌帶撕裂是否已癒合的爭
      議：上訴人於109年1月15日於該院接受左膝磁振造影檢查
      後，曾將影像提供大林慈濟醫院骨科醫師，該醫師出具診
      斷證明書，內容敘述：根據目前核磁共振攝影檢查結果，
      上訴人左膝仍有左膝前十字韌帶撕裂存在。考量不同醫師
      判讀影像的可能差異，以及左膝磁振造影檢查在診斷左膝
      前十字韌帶撕裂上的敏感性及特異性：a.該院影像科醫師
      依據影像作出無前十字韌帶撕裂的報告，由於無法得知外
      院骨科醫師依據為何，為本次評估之限制。b.磁振造影檢
      查的敏感性及特異性文獻指出，磁振造影檢查的敏感性為
      87%、特異性為90%，若上訴人有前十字韌帶撕裂，但磁振
      造影檢查結果為沒有的機率（偽陽性）為13%，機率不高
      。故失能評估中，將上訴人診斷為「左膝前十字韌帶撕裂
      ，已癒合」。若將評估診斷認定為「左膝前十字韌帶撕裂
      ，合併左側膝關節不穩定」，則上訴人的全人障害損失仍
      為4%，所致工作能力減損亦為4%，與診斷為「左膝前十字
      韌帶撕裂，已癒合」相同。因為美國醫學會指引之評估過
      程以殘存功能為主，磁振造影並不影響評估結果。因而作
      成：「『上訴人左膝前十字韌帶撕裂，已癒合，但殘留左
      側膝關節不穩定』，因此走路時左膝脹痛且無法走遠、需
      緩慢上下樓梯等症狀，造成上訴人日後勞動能力減損合併
      後永久失能評定為4%」之鑑定意見（見成大鑑定報告）。
　　⑵其次，觀諸上訴人於原審提出臺大醫院雲林分院109年5月2
      8日診斷證明書，其內容記載略以：「上訴人於109年5月6
      日、109年5月28日至該院職業醫學科門診就診，依據上訴
      人於大林慈濟醫院、嘉義縣○○鄉林恒文診所、嘉義縣○○鄉
      信昌中醫診所等醫療院所之就醫資料，輔以該院職業醫學
      科門診病史（含工作經歷、工作內容等職業史）詢問，於
      使用與受囑託而為鑑定相同之評估方式後，診斷病名為左
      側膝撕裂傷2公分、左膝前十字韌帶撕裂、左側股骨骨髓
      內水腫，可得其勞動能力減損比例介於4%至8%」等語（見
      原審卷二第239頁）；又其於本院審理中提出大林慈濟醫
      院110年3月16日醫療診斷證明書，其內容記載略以：「上
      訴人因左膝前十字韌帶撕裂、左側股骨骨髓內水腫、左膝
      創傷後關節炎、外傷後疼痛症候群原因，於109年9月22日
      、109年10月30日、110年1月25日及110年3月16日至神經
      科門診就診，宜定期追蹤治療，因外傷後之疼痛症候群，
      已影響其勞動能力，因為左膝症狀可能持續反覆發生，無
      法從事負重及久站之工作，終身僅能從事輕便工作，因左
      膝前十字韌帶斷裂及關節周邊組織損傷，造成持續性的週
      邊神經痛。」等語（見本院卷第351頁）。
    ⑶由於上開醫療院所之醫理見解或有不同，本院依上訴人之
      聲請，囑託中醫大就「上訴人所受勞動能力之減損程度為
      何？」進行鑑定，經該院根據前述相關資料，參酌臨床檢
      查、左膝核磁共振檢查、左膝X光檢查，診斷上訴人左膝
      關節前十字韌帶撕裂傷，遺有膝關節不穩定、輕微膝關節
      炎，且其於110年6月30日左膝關節運動屬正常範圍，左右
      大腿及小腿腿圍無明顯差異，無肌肉萎縮現象；而作成：
      「障礙評比：根據美國醫學會所出版『永久障礙評估指引
      第六版』作為障礙認定標準。永久失能評比：根據美國加
      州『永久失能評估準則2005年版』，以美國醫學會『永久障
      礙評估指引』估算之全人障礙百分比為基準，依序調整未
      來收入能力降低、職業調整、年齡調整後得到永久失能評
      比。考量上訴人之病情與客觀檢查結果，並斟酌其年齡及
      職業，其永久失能百分比為8%。亦即上訴人『因車禍意外
      所受傷勢』，而喪失或減少勞動能力程度之比率為8%【全
      人障礙百分比7%=>調整FECrank⑵8%=>調整職業code（290
      ，E）7%=>調整年齡（43）8%】。」之鑑定意見（見中醫
      大鑑定報告）。
　　⑷上訴人雖主張本件勞動能力減損比例，應以勞工保險失能
      給付標準附表第10等級失能，減少勞動能力18%為認定基
      準云云。惟查，參酌勞工保險失能給付之目的，係被保險
      人因傷害或疾病致永久身體機能缺損或工作能力減損，基
      於社會安全秩序之考量，藉由勞工保險制度而提供勞工基
      本生活之保障。鑑於勞工保險失能給付標準及其附表之規
      範，其內容涉及醫療專業、給付衡平性、保險財務等諸多
      面向，具有社會保險之功能，並非僅考量勞工勞動能力減
      損之個別因素，而與侵權行為損害賠償法律制度之規範目
      的有別。是以勞工保險斟酌諸多因素而訂定之失能給付標
      準，雖可作為減損勞動能力程度之參考，但非唯一之認定
      基準，且其適用性不若由專業醫療機構針對具體個案之被
      害人，根據其身體狀況，依全人障礙指標進行綜合判斷，
      更貼近於客觀事實。是故，上訴人前開主張，難謂可採。
    ⑸從而，本院審酌兩造之陳述、上開醫療院所之診斷及鑑定
      意見，考量上訴人於110年6月30日左膝關節運動屬正常範
      圍，左右大腿及小腿腿圍無明顯差異，無肌肉萎縮現象，
      且中醫大之鑑定意見係以全人障礙為認定標準，並非單以
      個別肢體障礙程度為判斷依據，而其根據上訴人之病情與
      客觀檢查結果，並斟酌其年齡及職業，鑑定上訴人因本件
      車禍事故所受傷勢，減少勞動能力程度之比率為8%之鑑定
      意見，應可採憑。是以，上訴人主張其因本件車禍事故所
      受傷勢，致減少勞動能力比例於8%範圍內為可採；至逾此
      範圍之主張，尚非有據。
    ⑹按勞工年滿65歲者，雇主得強制其退休，勞動基準法第54
      條第1項第1款定有明文。承上所述，上訴人每月薪資為3
      萬元，其因本件車禍事故所受傷勢，致不能工作期間為6
      個月，其後雖可回復工作，但其勞動能力已經減損8%，是
      其6個月休養期滿後之薪資損失，應屬勞動能力減損之損
      害。又上訴人於00年0月00日出生（見原審附民卷第57頁
      ），自107年7月24日（即6個月休養期滿後）起至000年0
      月00日年滿65歲強制退休年齡為止，為21年10月22日，其
      請求勞動能力減損之金額，依霍夫曼式計算法扣除中間利
      息（首期給付不扣除中間利息）核計其減少勞動能力之損
      害金額為426,507元【計算式：2,400×177.00000000+（2,
      400×0.00000000）×（177.00000000-000.00000000）=426
      ,506.00000000000。其中177.00000000為月別單利（5/12
      ）%第262月霍夫曼累計係數，177.00000000為月別單利（
      5/12）%第263月霍夫曼累計係數，0.00000000為未滿一月
      部分折算月數之比例（22/31=0.00000000）。採四捨五入
      ，元以下進位，下同】；至逾此部分之請求，尚難准許。
　⒊上訴人主張其因本件車禍事故受傷，已支出醫療費用33,761
    元，將來仍須持續接受復健治療，自109年6月至129年6月止
    ，仍須支出醫療費用150,320元，合計受有醫療費用之損害1
    84,081元乙節；經被上訴人抗辯：上訴人請求有據之醫療費
    用金額應為33,761元等語。經查：
    ⑴原審囑託成大醫院鑑定，經該院於108年12月3日至109年2
      月4日檢測評估，認上訴人於本件車禍事故發生後持續接
      受復健治療，症狀有所改善，且有磁振造影檢查佐證前十
      字韌帶撕裂已癒合，合理推測在未來1年中，即使繼續接
      受復健等治療，病情可能不會有明顯進步，目前應已達最
      佳醫療改善。但因其鑑定當時顯示行動及平衡能力不良、
      負重能力不足、蹲姿維持能力不佳，建議持續接受復健治
      療，並著重增進下肢肌力與耐力，進而提升行動與平衡功
      能（見原審卷二第30至31、38、39頁成大鑑定報告）；嗣
      就原審函詢：「鑑定報告雖推論上訴人已達最佳醫療改善
      ，然上訴人主張日後仍須繼續復健治療，預估尚應進行復
      健治療，該項是否屬本案日後可能發生之必要醫療項目？
      」之疑義，補充：「依據該院鑑定結果評估上訴人已達最
      佳醫療狀態，後續復健治療幫助不大。而根據參考資料3
      ，目前針對前十字韌帶保守治療之復健流程，建議至22週
      （半年左右）即可」之鑑定意見（見原審卷二第272至273
      頁成大醫院補充鑑定報告)。
　　⑵上訴人嗣提出大林慈濟醫院109年10月27日醫療診斷證明書
      ，其內容記載略以：「上訴人因左膝前十字韌帶撕裂、左
      側股骨骨髓內水腫、左膝創傷後關節炎，於109年9月1日
      、109年9月15日及109年10月27日至門診追蹤治療，目前
      左膝關節遺存運動失能，因左膝症狀可能持續反覆發生，
      宜長期復健治療及門診追蹤。」等語（見本院卷第23頁）
      ；另提出林恒文診所109年12月19日診斷證明書，其內容
      記載略以：「上訴人因左膝前十字韌帶撕裂、左股骨骨髓
      水腫、左膝創傷後關節炎、外傷症候群，於107年4月5日
      至109年12月19日期間接受復健治療，建議長期復健治療
      」等語（見本院卷第135頁）。
　　⑶由於上訴人對其因本件車禍事故受傷，目前是否已達最佳
      醫療狀態，日後有無繼續復健治療之必要乙事有所爭議，
      本院依上訴人之聲請，囑託中醫大就上開事項進行鑑定，
      經該院根據前述相關資料，作成：「上訴人於110年6月30
      日判定左膝關節運動屬正常範圍，左右大腿及小腿腿圍無
      明顯差異，無肌肉萎縮現象。於107年7月5日及109年2月1
      4日在大林慈濟醫院執行之左膝核磁共振檢查報告均有前
      十字韌帶部分撕裂傷，而在該院於110月6月24日執行之左
      膝核磁共振檢查報告：①疑前十字韌帶部分撕裂；②疑外側
      半月狀軟骨前角及内側半月狀軟骨後角撕裂；③輕微膝關
      節腔積液；④股骨内髁骨髓水腫。於110年6月23日之左膝X
      光檢查有左膝關節腔輕微狹窄屬輕微膝關節炎。上訴人自
      受傷至今已三年多，依據以上所述，上訴人之前十字韌帶
      部分撕裂傷應已達理想之修復狀態。上訴人自受傷至目前
      已接受一段長時間之復健（所附光碟片之文獻記載報告前
      十字韌帶損傷保守治療之復健約需半年，手術治療後之復
      健約需半年至壹年），但上訴人仍有左膝關節痠痛感，無
      法伸直，左小腿緊繃，無法久站或長時間走動之症狀，此
      情況可能與遺有左膝關節不穩定及左膝關節退化關節炎有
      所關連，針對左膝前十字韌帶部分撕裂傷之修復日後繼續
      復健之幫助不大，但針對遺有膝關節不穩定及膝關節退化
      關節炎等相關之痠痛不適症狀可依當時症狀之輕重尋求相
      關之醫療診治或復健，並且如同成大病情鑑定報告書最後
      建議所述，亦建議上訴人以後若復健可依自身體能及耐受
      能力進行下肢肌力之訓練以抗衡膝關節不穩定及預防膝關
      節退化關節炎之惡化。」之鑑定意見（見中醫大鑑定報告
      ）。
　  ⑷本院斟酌兩造之陳述、上開醫療院所之診斷及鑑定意見，
      暨上訴人於原審提出最後就診收據日期為109年6月9日，
      即其於109年6月9日前支出就診及復健費用合計為33,761
      元（大林慈濟醫院支出共計5,850元〔計至109年6月9日〕、
      信昌中醫診所支出共計3,450元〔計至107年4月2日〕、林恒
      文診所支出金額共計22,350元〔計至109年6月6日〕、臺大
      醫院雲林分院支出共計2,111元〔計至109年5月28日〕)，為
      被上訴人所不爭執，足認上訴人此部分之請求，為有理由
      。其次，參諸上訴人因遺有左膝關節不穩定及左膝關節退
      化關節炎，亦有持續復健以抗衡膝關節不穩定及預防膝關
      節退化關節炎惡化之必要，以維持其左膝關節現狀功能。
      是上訴人主張其於109年6月7日起至年滿65歲退休時為止
      ，有持續至林恒文診所就診復健之必要，要屬有據；至其
      主張前往大林慈濟醫院骨科、神經科門診追蹤檢查治療部
      分，尚非填補損害之必要復健醫療行為，難謂可採。衡酌
      上訴人主張其至林恒文診所為復健，每次掛號100元可看6
      次，每次加收50元，平均每次66元，每週復健2日，每週
      復健費用為132元，佐以其前於林恒文診所復健而支出醫
      療費用金額共計22,350元，為可採信，且其所述復健治療
      頻率亦屬合理必要範圍。是以，上訴人自109年6月7日起
      至000年0月00日年滿65歲強制退休年齡為止，為20年8日
      ，每年復健費用為6,864元（計算式：132元×52週＝6,864
      元），則其請求上開復健期間醫療費用，依霍夫曼式計算
      法扣除中間利息（首期給付不扣除中間利息）核計其金額
      為96,968元【計算式：6,864×14.00000000+（6,864×0.00
      000000）×（14.00000000-00.00000000）=96,967.000000
      00000。其中14.00000000為年別單利5%第20年霍夫曼累計
      係數，14.00000000為年別單利5%第21年霍夫曼累計係數
      ，0.00000000為未滿一年部分折算年數之比例（8/365=0.
      00000000）】；至逾此範圍之主張，尚屬無據。
　　⑸從而，上訴人主張其因本件車禍事故受傷，前已支出醫療
      費用33,761元，又自109年6月7日至000年0月00日期間，
      需持續接受復健治療，仍須支出醫療費用96,968元，為此
      請求被上訴人賠償其所受醫療費用合計130,729元（計算
      式：33,761元＋96,968元＝130,729元）之損害，為有理由
      ；至逾此部分之請求，尚難准許。
  ⒋上訴人主張其因本件車禍事故受傷而就醫治療，致受有交通
    費用合計436,004元（含已支出及將來交通費用部分）之損
    害乙節；經被上訴人抗辯：上訴人請求有據之交通費用為原
    審判准之15,136元等語。經查：
    ⑴有關上訴人請求賠償其前述就醫往返交通費用部分，其中
      關於往返大林慈濟醫院，兩造同意以來回一趟530元計算
      ，而依上訴人至大林慈濟醫院15次計算，上訴人額外支出
      之交通費用為7,950元（計算式：530元×15＝7,950元），
      為被上訴人所不爭執，要屬可採。關於上訴人往返信昌中
      醫診所、林恒文診所、臺大醫院雲林分院就診部分，因損
      害賠償應以被害人實際損害為填補之必要範圍，而上訴人
      自承其往返上開醫療院所係開自家車輛前往乙情（見原審
      卷二第80頁），且觀之其所受傷勢亦非不可開車，是認其
      因往返就醫額外支出者，應係往返油資之耗損，亦即其因
      此所受之損害，應為「因就診而額外支出之汽油耗損」，
      故應以里程數計算汽油耗損之數量後，再據此計算額外耗
      損之油資費用。上訴人嗣後主張其係由親屬接送就醫往返
      ，應以計程車車資計算方式計算交通費用云云，並未舉證
      證明其自認與客觀事實不符，故不發生撤銷自認之效力。
      是以上訴人住處至信昌中醫診所、林恒文診所、臺大醫院
      雲林分院距離各約為3公里、3公里、28公里，而一般車輛
      平均每公里油耗大約在10至12公升之間，98無鉛汽油每公
      升約在30至32元之間，以油耗每公里10公升及每公升中間
      值油價31元計算，上訴人至信昌中醫診所30次，額外支出
      汽油費用約為560元（計算式：31元/公升×3/10公里×30×2
      ＝560元）；至林恒文診所328次，額外支出汽油費用約為6
      ,100元（計算式：31元/公升×3/10公里×328×2＝6,100元）
      ；至臺大醫院雲林分院3次，額外支出汽油費用約為526元
      （計算式：31元/公升×28/10公里×3×2＝526元），為被上
      訴人所不爭執，應可認定。從而，上訴人請求被上訴人賠
      償其自住處往返大林慈濟醫院、信昌中醫診所、林恒文診
      所、臺大醫院雲林分院之交通費用共計15,136元（計算式
      ：7,950元＋560元＋6,100元＋526元＝15,136元）之損害，即
      屬有據。
　　⑵又依上所述，上訴人自109年6月7日起至000年0月00日年滿
      65歲為止之20年8日期間，每週有至林恒文診所復健2次之
      需要，換算每年為104次（計算式：2次×52週＝104次），
      以上訴人住處至林恒文診所距離約為3公里，其需額外支
      出往返林恒文診所汽油費用約為1,934元（計算式：31元/
      公升×3/10公里×104次×2＝1,934元），依霍夫曼式計算法
      扣除中間利息（首期給付不扣除中間利息）核計其金額為
      27,322元【計算式：1,934×14.00000000+（1,934×0.0000
      0000）×（14.00000000-00.00000000）=27,321.00000000
      0000。其中14.00000000為年別單利5%第20年霍夫曼累計
      係數，14.00000000為年別單利5%第21年霍夫曼累計係數
      ，0.00000000為未滿一年部分折算年數之比例（8/365=0.
      00000000）】。則上訴人請求被上訴人賠償此部分損害，
      應予准許；至逾此部分之主張（即請求109年6月10日至00
      0年0月00日年滿65歲為止，至大林慈濟醫院之將來就診交
      通費用；及109年6月7日至000年0月00日年滿65歲為止，
      至林恒文診所逾上開就診交通費用27,322元部分)，即非
      可採。
　　⑶從而，上訴人請求被上訴人賠償其因往返醫療院所就醫治
      療（含復健），所受已支出及將來之交通費用合計42,458
      元（計算式：15,136元＋27,322元＝42,458元）之損害，為
      有理由；至逾此部分之請求，尚難准許。
  ⒌上訴人主張其因本件車禍受傷，未來有實施左膝前十字韌帶
    重建手術之必要，被上訴人應賠償此部分重建手術費用78,0
    00元乙節；為被上訴人所否認，並抗辯：上訴人所述未來要
    施行之韌帶重建手術，並非屬於將來必定發生之必要醫療行
    為之費用，不應准許等語。經查：
  　⑴參酌大林慈濟醫院110年3月2日慈醫大林文字第1100327號
      函附病情說明書略以：根據109年2月26日左膝蓋MRI，左
      膝前十字韌帶仍有撕裂傷及左膝股骨骨髓內水腫。依照門
      診X光追蹤，上訴人左膝有關節腔狹窄之退化關節炎徵兆
      ，依據神內醫師門診則判定有外傷後疼痛症候群。目前病
      患行走疼痛，有跛行，因傷痛至今已近3年時間且症狀無
      明顯改善，應考慮韌帶重建手術及復健治療（術後約1年
      期）等語（見本院卷第277至281頁）；及同院109年10月2
      7日醫療診斷證明書記載略以：「上訴人因左膝前十字韌
      帶撕裂、左側股骨骨髓內水腫、左膝創傷後關節炎，於10
      8年7月2日至門診追蹤治療，仍舊有膝蓋痠痛、不能久站
      負重及不能正常蹲跪的症狀，若持續復健治療，膝蓋功能
      可能恢復至原先六成，若開刀行前十字韌帶重建手術，膝
      蓋功能可能恢復至原先八成。於109年6月9日至門診追蹤
      ，若未來接受左膝前十字韌帶重建手術，醫療費用大約10
      萬元，包括自費7萬元，住院費用8千元。」等語（見本院
      卷第332頁）；可見上訴人因本件車禍受傷，其可採用治
      療方式為保守治療（復健治療）或手術治療兩種方式。
    ⑵稽之成大醫院就「鑑定報告雖推論患者已達最佳醫療改善
      ，然上訴人主張日後預估尚應進行韌帶重建手術。該項是
      否屬本案日後可能發生之必要醫療項目？」之補充鑑定事
      項，作成：「因上訴人仍殘留左側膝關節不穩定之症狀，
      故韌帶重建為一可能施行之醫療項目，惟並非必要之項目
      ，因手術之風險及效益仍需審慎評估。上訴人已達40多歲
      ，骨頭及韌帶之強度皆已下降，手術帶來的效益仍然有限
      ，依據現有之文獻對於是否進行手術仍存有爭議，而統整
      分析研究則認為目前有限的資訊下，仍無法比較差異」之
      鑑定意見（見原審卷二第273頁成大補充鑑定報告)。而此
      對照大林慈濟醫院之前揭病情說明，可知有關上訴人有無
      施行前十字韌帶重建手術之必要性，各該醫院之醫理見解
      有不一之情形。
　　⑶考量上訴人於本件車禍發生後，選擇採用保守治療方式持
      續復健，並以其保守治療後固定症狀之障害結果（即勞動
      能力減損程度之判斷基礎），向被上訴人請求賠償勞動能
      力減損之損害426,507元，若認其尚得另行請求日後韌帶
      重建手術費用78,000元，以回復其原先八成膝蓋功能（增
      加勞動能力程度之方法），即不應以其保守治療後固定症
      狀之障害結果，作為請求上開勞動能力減損之損害賠償依
      據。因之，上訴人請求日後韌帶重建手術費用78,000元部
      分，顯然係就同一勞動能力減損之損害填補有重複請求之
      情形，故其另行請求被上訴人賠償未來施行韌帶重建手術
      費用78,000元，不應准許。
　⒍上訴人主張其因病情傷勢，造成下肢器官遺存失能障害，後
    續仍需持續接受復健治療訓練來穩定膝關節病況，已嚴重影
    響勞動能力失能減損及生活行動不適，所承受之痛苦、恐懼
    、壓力難以量化形容，為此請求精神慰撫金50萬元等情；然
    經被上訴人抗辯：上訴人請求之精神慰撫金過高，應以98,0
    00元為適當等語。經查：按不法侵害他人之權利，被害人受
    有非財產上損害，請求加害人賠償相當金額之慰撫金時，法
    院對於慰撫金之量定，應斟酌實際加害情形、所造成之影響
    、被害人痛苦之程度、兩造之身分地位經濟情形及其他一切
    狀況為之。本院審酌上訴人為國中畢業，從事美髮工作，每
    月薪資為3萬元；被上訴人無業，平常靠子女提供生活費用
    ，已據兩造陳明在卷（見原審卷三第271頁)，及上訴人因本
    件車禍事故受傷，遺有左膝關節不穩定及左膝關節退化關節
    炎之障害，且需長期復健所受身體及精神上之痛苦等一切情
    狀，認上訴人請求精神慰撫金30萬元為適當；至逾此部分之
    請求，尚屬過高，不應准許。
　⒎綜合上述，上訴人因本件車禍事故受傷，請求被上訴人賠償1
    ,079,694元【計算式：130,729元（含已支出及將來醫療費
    用）＋42,458元（含已支出及將來交通費用）＋180,000元（
    不能工作損失）＋426,507元（勞動能力減損損害）＋300,000
    元（精神慰撫金）＝1,079,694元（含原審判准之醫療費用33
    ,761元、交通費用15,136元、不能工作損失90,000元、減損
    勞動能力損害214,969元、精神慰撫金98,000元，合計為451
    ,866元部分）】，要屬有據；至逾此部分之請求，尚難准許
    。
　㈣另按保險人依本法規定所為之保險給付，視為被保險人損害
    賠償金額之一部分；被保險人受賠償請求時，得扣除之，強
    制汽車責任保險法第32條定有明文。準此，上訴人因本件車
    禍事故，已獲理賠強制險保險給付之金額合計為424,910元
    （見兩造不爭執事項㈥），此部分款項應自上訴人得請求之
    損害賠償金額中予以扣除，又被上訴人於刑事案件審理期間
    已賠償上訴人25萬元（見兩造不爭執事項㈤），是經扣除上
    開金額後，上訴人得請求被上訴人賠償之金額應為404,784
    元（計算式：1,079,694元－424,910元－250,000元＝404,784
    元）。至於上訴人支付中醫大之鑑定費用及往返中醫大之交
    通費用部分，應屬第二審訴訟費用，其於本判決有執行力後
    ，得依民事訴訟法第91條規定，向第一審受訴法院聲請以裁
    定確定之，附此敘明。
六、綜上所述，上訴人本於侵權行為損害賠償法律關係，請求被
    上訴人應給付404,784元，及自109年9月17日追加聲明狀繕
    本送達翌日即109年9月23日（見原審卷三第261頁）起至清
    償日止，按年息百分之5計算之利息部分，為有理由，應予
    准許；至逾此部分之請求，為無理由，應予駁回。從而，原
    審就上開應准許部分，僅判准168,146元本息（不含原審判
    准之衣物損失800元及醫療用品132元部分），而就236,638
    元本息部分，為上訴人敗訴之判決，尚有未洽。上訴意旨求
    予廢棄改判，為有理由，爰由本院予以廢棄改判如主文第2
    項所示。至於上訴人之請求不應准許部分，原審為上訴人敗
    訴之判決，經核於法並無不合，上訴意旨求予廢棄改判，為
    無理由，應駁回其上訴。
七、本件事證已經明確，兩造其餘之攻擊或防禦方法及所用之證
    據，經本院斟酌後，認為均不足以影響本判決之結果，爰不
    逐一論列，附此敘明。
八、據上論結，本件上訴為一部有理由、一部無理由，依民事訴
    訟法第450條、第449條第1項、第79條，判決如主文。
中　　華　　民　　國　　111 　年　　1 　　月　　12　　日
                  民事第五庭    審判長法  官  藍雅清
                      
                                      法  官  陳春長

                                      法  官  張季芬
上為正本係照原本作成。
不得上訴。
中　　華　　民　　國　　111 　年　　1 　　月　　12　　日

　　　　　　　　　　　　　　          書記官  郭馥萱
　　　　　　　　　　　　　　
附表1：上訴人於原審請求與上訴範圍有關之
　　　 損害賠償項目及金額
編號 項目        金額（新臺幣） 1      已支出醫療費用      66,861元      2      將來之醫療費用        154,500元      3      已支出之交通費用      171,736元    4      將來之交通費用        702,330元    5      不能工作期間之薪資損失 72萬元        6      減損勞動能力之損害 2,055,360元    7      左膝前十字韌帶重建手術費用 78,000元    8      精神慰撫金            40萬元        合計   4,348,787元  

附表2：上訴人上訴請求損害賠償之項目及金額
編號 項目        金額（新臺幣） 1      已支出醫療費用       33,761元      2      將來之醫療費用        150,320元      3      已支出之交通費用      97,170元     4      將來之交通費用         338,834元    5      不能工作期間之薪資損失（107年1月24日起至108年1月23日止） 36萬元        6      減損勞動能力之損害（108年1月24日至000年0月00日止） 694,983元    7      左膝前十字韌帶重建手術費用 78,000元     8      精神慰撫金            50萬元        合計   2,253,068元